---
title: "Cervezas"
author: "Equipo chingon"
date: "February 19, 2019"
output: pdf_document
---

```{r setup, include=FALSE}
knitr::opts_chunk$set(echo = FALSE, cache=TRUE,
                      warnings = FALSE,
                      message=FALSE, 
                      fig.height=3.5, fig.width=7)
library(RColorBrewer)
```


```{r barras}
load(file = 'cervezasFiltro.rdata')
load( file = 'catalogoCervezas.rdata') #catalogo con los detalles SOLO de las cervezas
library(dplyr)
#names(catalogo.cervezas)
index <- grep('[pP]ack', catalogo.cervezas$SUBSEGMENTO_DES)
catalogo.cervezas$Categoria <- 'Individual'
catalogo.cervezas$Categoria[index] <- 'Pack'
catalogo.util <- catalogo.cervezas[, c('PRODUCTO_KEY', 'PRODUCTO_DES', 'SUBSEGMENTO_DES', 'Categoria' )]
sku.remove <- c('10034321','10074735','10047930', '10057271','10048582',
                '54146584' , '54146586', '54150830', '54150844', '54157852', '10017307')
catalogo.util %>% filter(!(PRODUCTO_KEY %in% sku.remove))-> catalogo.util
remove(catalogo.cervezas)
gc()
Sys.sleep(5)
####
#names(cervezas)
library(lubridate)
cervezas %>% group_by(id_producto, mday(id_fecha)) %>%
    summarise(cantidad=sum(cantidad), 
              montomargen=sum(montomargen)) -> temp
temp <- merge(temp, catalogo.util,
                  all.x=TRUE, by.x='id_producto', by.y='PRODUCTO_KEY')
names(temp)[2] <- 'Dia_mes'
temp%>% group_by(Categoria, Dia_mes)%>%
    summarise(cantidad=sum(cantidad), 
              montomargen=sum(montomargen)) -> temp
library(ggplot2)
var <- c('Individual', 'Pack')
colores <- c('#E8001A', '#FBB208')
index <- 1
ggplot(subset(temp, Categoria==var[index]), aes(x= Dia_mes, y=cantidad, fill=I(colores[index]))) +
    geom_col()+
    ggtitle(paste0('Ventas de categoria ', var[index]))+
    theme_minimal()+ xlab('Día del mes')+ ylab('Unidades vendidas')+
    scale_y_continuous(labels = scales::comma)
index <- 2
ggplot(subset(temp, Categoria==var[index]),
       aes(x= Dia_mes, y=cantidad, fill=I(colores[index]))) +
    geom_col()+
    ggtitle(paste0('Ventas de categoria ', var[index]))+
    theme_minimal()+ xlab('Día del mes')+ ylab('Unidades vendidas')+
    scale_y_continuous(labels =scales::comma)
# graficos de montos
index <- 1
ggplot(subset(temp, Categoria==var[index]), aes(x= Dia_mes, y=montomargen, fill=I(colores[index]))) +
    geom_col()+
    ggtitle(paste0('Ventas de categoria ', var[index]))+
    theme_minimal()+ xlab('Día del mes')+ ylab('Margen de venta ')+
    scale_y_continuous(labels = scales::dollar)
index <- 2
ggplot(subset(temp, Categoria==var[index]),
       aes(x= Dia_mes, y=montomargen, fill=I(colores[index]))) +
    geom_col()+
    ggtitle(paste0('Ventas de categoria ', var[index]))+
    theme_minimal()+ xlab('Día del mes')+ ylab('Margen de venta')+
    scale_y_continuous(labels =scales::dollar)
###################
# graficos día de la semana
cervezas %>% group_by(id_producto, wday(id_fecha, label=TRUE)) %>%
    summarise(cantidad=sum(cantidad),
              montomargen=sum(montomargen)) -> temp
temp <- merge(temp, catalogo.util,
              all.x=TRUE, by.x='id_producto', by.y='PRODUCTO_KEY')
names(temp)[2] <- 'Dia_semana'
levels(temp$Dia_semana) <- c('Domingo', 'Lunes', 'Martes',
                             'Miercoles', 'Jueves',
                             'Viernes', 'Sabado')
temp%>% group_by(Categoria, Dia_semana)%>%
    summarise(cantidad=sum(cantidad), 
              montomargen=sum(montomargen)) -> temp
index <- 1
ggplot(subset(temp, Categoria==var[index]), aes(x= Dia_semana, y=cantidad, fill=I(colores[index]))) +
    geom_col()+
    ggtitle(paste0('Ventas de categoria ', var[index]))+
    theme_minimal()+ xlab('Día de la semana')+ ylab('Unidades vendidas')+
    scale_y_continuous(labels = scales::comma)
index <- 2
ggplot(subset(temp, Categoria==var[index]),
       aes(x= Dia_semana, y=cantidad, fill=I(colores[index]))) +
    geom_col()+
    ggtitle(paste0('Ventas de categoria ', var[index]))+
    theme_minimal()+ xlab('Día de la semana')+ ylab('Unidades vendidas')+
    scale_y_continuous(labels =scales::comma)
# montos por dia de la semana
index <- 1
ggplot(subset(temp, Categoria==var[index]), aes(x= Dia_semana, y=montomargen, fill=I(colores[index]))) +
    geom_col()+
    ggtitle(paste0('Ventas de categoria ', var[index]))+
    theme_minimal()+ xlab('Día de la semana')+ ylab('Margen de venta')+
    scale_y_continuous(labels = scales::dollar)
index <- 2
ggplot(subset(temp, Categoria==var[index]),
       aes(x= Dia_semana, y=cantidad, fill=I(colores[index]))) +
    geom_col()+
    ggtitle(paste0('Ventas de categoria ', var[index]))+
    theme_minimal()+ xlab('Día de la semana')+ ylab('Margen de venta')+
    scale_y_continuous(labels =scales::dollar)
```




```{r series_sd}
#mejor hago una tabla con toda la info
cervezas <- merge(cervezas, catalogo.util, all.x=TRUE,
                  by.x='id_producto',
              by.y='PRODUCTO_KEY')
cervezas$id_producto <- cervezas$monto <- 
    cervezas$SUBSEGMENTO_DES <- NULL
gc()
Sys.sleep(10)
cervezas %>% group_by(Categoria, id_fecha) %>%
    summarise(cantidad=sum(cantidad),
              montomargen=sum(montomargen))-> temp
cervezas %>% group_by(Categoria, id_fecha) %>%
    summarise(cantidad.sd=sd(cantidad),
              montomargen.sd=sd(montomargen))-> temp1
temp <- merge(temp, temp1)
index <- 1
ggplot(subset(temp, Categoria==var[index]),
       aes(x=id_fecha, y= cantidad, color=I(colores[index]))) +
    geom_line()+theme_minimal()+theme(legend.position="none")+
    ggtitle(paste0('Ventas de categoria ', var[index]))+
    xlab('Fecha')+ ylab('Unidades vendidas')+
    scale_y_continuous(labels =scales::comma)
index <- 2
ggplot(subset(temp, Categoria==var[index]),
       aes(x=id_fecha, y= cantidad, color=I(colores[index]))) +
    geom_line()+theme_minimal()+theme(legend.position="none")+
    ggtitle(paste0('Ventas de categoria ', var[index]))+
    xlab('Fecha')+ ylab('Unidades vendidas')+
    scale_y_continuous(labels =scales::comma)
index <- 1
ggplot(subset(temp, Categoria==var[index]),
       aes(x=id_fecha, y= montomargen, color=I(colores[index]))) +
    geom_line()+theme_minimal()+theme(legend.position="none")+
    ggtitle(paste0('Ventas de categoria ', var[index]))+
    xlab('Fecha')+  ylab('Margen de venta')+
    scale_y_continuous(labels =scales::dollar)
index <- 2
ggplot(subset(temp, Categoria==var[index]),
       aes(x=id_fecha, y= montomargen, color=I(colores[index]))) +
    geom_line()+theme_minimal()+theme(legend.position="none")+
    ggtitle(paste0('Ventas de categoria ', var[index]))+
    xlab('Fecha')+  ylab('Margen de venta')+
    scale_y_continuous(labels =scales::dollar)
```

```{r proporciones, fig.width=12, fig.height=12}
gc()
Sys.sleep(10)
index <- 1
cervezas %>% filter(Categoria==var[index])%>%
    group_by(PRODUCTO_DES)%>% 
    summarise(cantidad=sum(cantidad), 
              montomargen=sum(montomargen),
              Categoria=head(Categoria,1))-> temp
p1 <- ggplot(data=temp, aes(x=Categoria, y=cantidad, 
                      fill=PRODUCTO_DES))+geom_col()+
    theme_minimal()+
    theme(legend.position="bottom", legend.title = element_blank())+
    ggtitle(paste0('Proporción de ventas piezas :', var[index]))+
    xlab('')+  ylab('Unidades vendidas')+
    scale_y_continuous(labels =scales::comma)+coord_flip()+
    scale_fill_manual(values=brewer.pal(n = 12,
                      name = "Paired")[c(1:12,1:3)])
index <-  2
cervezas %>% filter(Categoria==var[index])%>%
    group_by(PRODUCTO_DES)%>% 
    summarise(cantidad=sum(cantidad), 
              montomargen=sum(montomargen),
              Categoria=head(Categoria,1))-> temp
p2 <- ggplot(data=temp, aes(x=Categoria, y=cantidad, 
                      fill=PRODUCTO_DES))+geom_col()+
    theme_minimal()+
    theme(legend.position="bottom", legend.title = element_blank())+
    ggtitle(paste0('Proporción de ventas piezas:', var[index]))+
    xlab('')+  ylab('Unidades vendidas')+
    scale_y_continuous(labels =scales::comma)+coord_flip()+
    scale_fill_manual(values=brewer.pal(n = 8,
                      name = "Paired"))
library(ggpubr)
ggarrange(p1, p2, ncol = 1,  nrow = 2)
index <- 1
cervezas %>% filter(Categoria==var[index])%>%
    group_by(PRODUCTO_DES)%>% 
    summarise(cantidad=sum(cantidad), 
              montomargen=sum(montomargen),
              Categoria=head(Categoria,1))-> temp
p1 <- ggplot(data=temp, aes(x=Categoria, y=montomargen, 
                      fill=PRODUCTO_DES))+geom_col()+
    theme_minimal()+
    theme(legend.position="bottom", legend.title = element_blank())+
    ggtitle(paste0('Proporción de ventas margen:', var[index]))+
    xlab('')+  ylab('Unidades vendidas')+
    scale_y_continuous(labels =scales::dollar)+coord_flip()+
    scale_fill_manual(values=brewer.pal(n = 12,
                      name = "Paired")[c(1:12,1:3)])
index <-  2
cervezas %>% filter(Categoria==var[index])%>%
    group_by(PRODUCTO_DES)%>% 
    summarise(cantidad=sum(cantidad), 
              montomargen=sum(montomargen),
              Categoria=head(Categoria,1))-> temp
p2 <- ggplot(data=temp, aes(x=Categoria, y=montomargen, 
                      fill=PRODUCTO_DES))+geom_col()+
    theme_minimal()+
    theme(legend.position="bottom", legend.title = element_blank())+
    ggtitle(paste0('Proporción de ventas margen:', var[index]))+
    xlab('')+  ylab('Unidades vendidas')+
    scale_y_continuous(labels =scales::dollar)+coord_flip()+
    scale_fill_manual(values=brewer.pal(n = 8,
                      name = "Paired"))
ggarrange(p1, p2, ncol = 1,  nrow = 2)
```

# Estas son las que pidio Jorge (o como le entendi) con la suma de las ventas en volumen y por montos. 


El detalle es que el maximo se pierde respecto a la suma en la siguiente sección grafico el precio maximo por dia y el promedio

## *a 3 meses*

```{r promociones_3meses0, fig.width=7, fig.height=12}
gc()
Sys.sleep(10)
index <- 1
t.last <- max(cervezas$id_fecha)
cervezas %>% filter(Categoria==var[index], id_fecha >= t.last-months(3))%>%
    group_by(PRODUCTO_DES, id_fecha)%>% 
    summarise(cantidad=sum(cantidad),
              montomargen=sum(montomargen),
              Categoria=head(Categoria,1)) -> temp1
cervezas %>% filter(Categoria==var[index], id_fecha >= t.last-months(3))%>%
    group_by(PRODUCTO_DES, id_fecha)%>% 
    summarise(cantidad.max = max(cantidad),
              montomargen.max=max(montomargen),
              Categoria=head(Categoria,1))-> temp2
cervezas %>% filter(Categoria==var[index], id_fecha >= t.last-months(3))%>%
    group_by(PRODUCTO_DES, id_fecha)%>% 
    summarise(cantidad.mean = mean(cantidad),
              montomargen.mean=mean(montomargen),
              Categoria=head(Categoria,1))-> temp
temp <- merge(temp, temp1)
temp <- merge(temp, temp2, all.x = TRUE)
ggplot(temp, aes(x=id_fecha, y=cantidad, color = PRODUCTO_DES))+ geom_line()+
    facet_grid(PRODUCTO_DES~.)+ theme_minimal() +
     theme(legend.position="bottom", legend.title = element_blank())+
    scale_y_continuous(labels =scales::comma)+
scale_color_manual(
    values=brewer.pal(n = 12, name = "Paired")[c(1:12, 1)])+
    ggtitle(paste0('Ventas por producto: ', var[index],
            ' tres meses'))+
    xlab('Fecha')+  ylab('Unidades vendidas')
#
```

\newpage

```{r promociones_3meses1, fig.width=7, fig.height=12}
ggplot(temp, aes(x=id_fecha, y=montomargen, 
                 color = PRODUCTO_DES))+ geom_line()+
    facet_grid(PRODUCTO_DES~.)+ theme_minimal() +
     theme(legend.position="bottom", legend.title = element_blank())+
    scale_y_continuous(labels =scales::dollar)+
scale_color_manual(
    values=brewer.pal(n = 12, name = "Paired")[c(1:12, 1)])+
    ggtitle(paste0('Ventas por producto: ', var[index], 
            ' tres meses'))+
    xlab('Fecha')+  ylab('Margen de venta')
```


```{r promociones_3meses2, fig.width=7, fig.height=12}
index <- 2
t.last <- max(cervezas$id_fecha)
cervezas %>% filter(Categoria==var[index], id_fecha >= t.last-months(3))%>%
    group_by(PRODUCTO_DES, id_fecha)%>% 
    summarise(cantidad=sum(cantidad),
              montomargen=sum(montomargen),
              Categoria=head(Categoria,1)) -> temp1
cervezas %>% filter(Categoria==var[index], id_fecha >= t.last-months(3))%>%
    group_by(PRODUCTO_DES, id_fecha)%>% 
    summarise(cantidad.max = max(cantidad),
              montomargen.max=max(montomargen),
              Categoria=head(Categoria,1))-> temp2
cervezas %>% filter(Categoria==var[index], id_fecha >= t.last-months(3))%>%
    group_by(PRODUCTO_DES, id_fecha)%>% 
    summarise(cantidad.mean = mean(cantidad),
              montomargen.mean=mean(montomargen),
              Categoria=head(Categoria,1))-> temp
temp <- merge(temp, temp1)
temp <- merge(temp, temp2, all.x = TRUE)
ggplot(temp, aes(x=id_fecha, y=cantidad, color = PRODUCTO_DES))+ geom_line()+
    facet_grid(PRODUCTO_DES~.)+ theme_minimal() +
     theme(legend.position="bottom", legend.title = element_blank())+
    scale_y_continuous(labels =scales::comma)+
scale_color_manual(
    values=brewer.pal(n = 12, name = "Paired")[c(1:12, 1)])+
    ggtitle(paste0('Ventas por producto: ', var[index], 
            ' tres meses'))+
    xlab('Fecha')+  ylab('Unidades vendidas')
#
```

\newpage

```{r promociones_3meses3, fig.width=7, fig.height=12}

ggplot(temp, aes(x=id_fecha, y=montomargen, 
                 color = PRODUCTO_DES))+ geom_line()+
    facet_grid(PRODUCTO_DES~.)+ theme_minimal() +
     theme(legend.position="bottom", legend.title = element_blank())+
    scale_y_continuous(labels =scales::dollar)+
scale_color_manual(
    values=brewer.pal(n = 12, name = "Paired")[c(1:12, 1)])+
    ggtitle(paste0('Ventas por producto: ', var[index],
                   ' tres meses'))+
    xlab('Fecha')+  ylab('Margen de venta')


```


```{r promociones_6meses, fig.width=7, fig.height=12, eval=FALSE}
gc()
Sys.sleep(10)
index <- 1
t.last <- max(cervezas$id_fecha)
cervezas %>% filter(Categoria==var[index], id_fecha >= t.last-months(3))%>%
    group_by(PRODUCTO_DES, id_fecha)%>% 
    summarise(cantidad=sum(cantidad),
              montomargen=sum(montomargen),
              Categoria=head(Categoria,1)) -> temp1
cervezas %>% filter(Categoria==var[index], id_fecha >= t.last-months(3))%>%
    group_by(PRODUCTO_DES, id_fecha)%>% 
    summarise(cantidad.max = max(cantidad),
              montomargen.max=max(montomargen),
              Categoria=head(Categoria,1))-> temp2
cervezas %>% filter(Categoria==var[index], id_fecha >= t.last-months(3))%>%
    group_by(PRODUCTO_DES, id_fecha)%>% 
    summarise(cantidad.mean = mean(cantidad),
              montomargen.mean=mean(montomargen),
              Categoria=head(Categoria,1))-> temp
temp <- merge(temp, temp1)
temp <- merge(temp, temp2, all.x = TRUE)
ggplot(temp, aes(x=id_fecha, y=cantidad, color = PRODUCTO_DES))+ geom_line()+
    facet_grid(PRODUCTO_DES~.)+ theme_minimal() +
     theme(legend.position="bottom", legend.title = element_blank())+
    scale_y_continuous(labels =scales::comma)+
scale_color_manual(
    values=brewer.pal(n = 12, name = "Paired")[c(1:12, 1)])+
    ggtitle(paste0('Ventas por producto: ', var[index],
            ' tres meses'))+
    xlab('Fecha')+  ylab('Unidades vendidas')
#
ggplot(temp, aes(x=id_fecha, y=montomargen, 
                 color = PRODUCTO_DES))+ geom_line()+
    facet_grid(PRODUCTO_DES~.)+ theme_minimal() +
     theme(legend.position="bottom", legend.title = element_blank())+
    scale_y_continuous(labels =scales::dollar)+
scale_color_manual(
    values=brewer.pal(n = 12, name = "Paired")[c(1:12, 1)])+
    ggtitle(paste0('Ventas por producto: ', var[index], 
            ' tres meses'))+
    xlab('Fecha')+  ylab('Margen de venta')
index <- 2
t.last <- max(cervezas$id_fecha)
cervezas %>% filter(Categoria==var[index], id_fecha >= t.last-months(3))%>%
    group_by(PRODUCTO_DES, id_fecha)%>% 
    summarise(cantidad=sum(cantidad),
              montomargen=sum(montomargen),
              Categoria=head(Categoria,1)) -> temp1
cervezas %>% filter(Categoria==var[index], id_fecha >= t.last-months(3))%>%
    group_by(PRODUCTO_DES, id_fecha)%>% 
    summarise(cantidad.max = max(cantidad),
              montomargen.max=max(montomargen),
              Categoria=head(Categoria,1))-> temp2
cervezas %>% filter(Categoria==var[index], id_fecha >= t.last-months(3))%>%
    group_by(PRODUCTO_DES, id_fecha)%>% 
    summarise(cantidad.mean = mean(cantidad),
              montomargen.mean=mean(montomargen),
              Categoria=head(Categoria,1))-> temp
temp <- merge(temp, temp1)
temp <- merge(temp, temp2, all.x = TRUE)
ggplot(temp, aes(x=id_fecha, y=cantidad, color = PRODUCTO_DES))+ geom_line()+
    facet_grid(PRODUCTO_DES~.)+ theme_minimal() +
     theme(legend.position="bottom", legend.title = element_blank())+
    scale_y_continuous(labels =scales::comma)+
scale_color_manual(
    values=brewer.pal(n = 12, name = "Paired")[c(1:12, 1)])+
    ggtitle(paste0('Ventas por producto: ', var[index], 
            ' tres meses'))+
    xlab('Fecha')+  ylab('Unidades vendidas')
#
ggplot(temp, aes(x=id_fecha, y=montomargen, 
                 color = PRODUCTO_DES))+ geom_line()+
    facet_grid(PRODUCTO_DES~.)+ theme_minimal() +
     theme(legend.position="bottom", legend.title = element_blank())+
    scale_y_continuous(labels =scales::dollar)+
scale_color_manual(
    values=brewer.pal(n = 12, name = "Paired")[c(1:12, 1)])+
    ggtitle(paste0('Ventas por producto: ', var[index],
                   ' tres meses'))+
    xlab('Fecha')+  ylab('Margen de venta')


```

\newpage 

## *a 6 meses*



```{r promociones_6meses0, fig.width=7, fig.height=12}
index <- 1
t.last <- max(cervezas$id_fecha)
cervezas %>% filter(Categoria==var[index], id_fecha >= t.last-months(6))%>%
    group_by(PRODUCTO_DES, id_fecha)%>% 
    summarise(cantidad=sum(cantidad),
              montomargen=sum(montomargen),
              Categoria=head(Categoria,1)) -> temp1
cervezas %>% filter(Categoria==var[index], id_fecha >= t.last-months(6))%>%
    group_by(PRODUCTO_DES, id_fecha)%>% 
    summarise(cantidad.max = max(cantidad),
              montomargen.max=max(montomargen),
              Categoria=head(Categoria,1))-> temp2
cervezas %>% filter(Categoria==var[index], id_fecha >= t.last-months(6))%>%
    group_by(PRODUCTO_DES, id_fecha)%>% 
    summarise(cantidad.mean = mean(cantidad),
              montomargen.mean=mean(montomargen),
              Categoria=head(Categoria,1))-> temp
temp <- merge(temp, temp1)
temp <- merge(temp, temp2, all.x = TRUE)
ggplot(temp, aes(x=id_fecha, y=cantidad, color = PRODUCTO_DES))+ geom_line()+
    facet_grid(PRODUCTO_DES~.)+ theme_minimal() +
     theme(legend.position="bottom", legend.title = element_blank())+
    scale_y_continuous(labels =scales::comma)+
scale_color_manual(
    values=brewer.pal(n = 12, name = "Paired")[c(1:12, 1:2)])+
    ggtitle(paste0('Ventas por producto: ', var[index],
            ' seis meses'))+
    xlab('Fecha')+  ylab('Unidades vendidas')
#
```

## aqui hubo pedo solo a 6 meses aparecen las 14 presentaciones individuales



```{r promociones_6meses1, fig.width=7, fig.height=12}
ggplot(temp, aes(x=id_fecha, y=montomargen, 
                 color = PRODUCTO_DES))+ geom_line()+
    facet_grid(PRODUCTO_DES~.)+ theme_minimal() +
     theme(legend.position="bottom", legend.title = element_blank())+
    scale_y_continuous(labels =scales::dollar)+
scale_color_manual(
    values=brewer.pal(n = 12, name = "Paired")[c(1:12, 1:2)])+
    ggtitle(paste0('Ventas por producto: ', var[index], 
            ' seis meses'))+
    xlab('Fecha')+  ylab('Margen de venta')
```


```{r promociones_6meses2, fig.width=7, fig.height=12}
index <- 2
t.last <- max(cervezas$id_fecha)
cervezas %>% filter(Categoria==var[index], id_fecha >= t.last-months(6))%>%
    group_by(PRODUCTO_DES, id_fecha)%>% 
    summarise(cantidad=sum(cantidad),
              montomargen=sum(montomargen),
              Categoria=head(Categoria,1)) -> temp1
cervezas %>% filter(Categoria==var[index], id_fecha >= t.last-months(6))%>%
    group_by(PRODUCTO_DES, id_fecha)%>% 
    summarise(cantidad.max = max(cantidad),
              montomargen.max=max(montomargen),
              Categoria=head(Categoria,1))-> temp2
cervezas %>% filter(Categoria==var[index], id_fecha >= t.last-months(6))%>%
    group_by(PRODUCTO_DES, id_fecha)%>% 
    summarise(cantidad.mean = mean(cantidad),
              montomargen.mean=mean(montomargen),
              Categoria=head(Categoria,1))-> temp
temp <- merge(temp, temp1)
temp <- merge(temp, temp2, all.x = TRUE)
ggplot(temp, aes(x=id_fecha, y=cantidad, color = PRODUCTO_DES))+ geom_line()+
    facet_grid(PRODUCTO_DES~.)+ theme_minimal() +
     theme(legend.position="bottom", legend.title = element_blank())+
    scale_y_continuous(labels =scales::comma)+
scale_color_manual(
    values=brewer.pal(n = 12, name = "Paired")[c(1:12, 1:2)])+
    ggtitle(paste0('Ventas por producto: ', var[index], 
            ' seis meses'))+
    xlab('Fecha')+  ylab('Unidades vendidas')
#
```

\newpage

```{r promociones_6meses3, fig.width=7, fig.height=12}
ggplot(temp, aes(x=id_fecha, y=montomargen, 
                 color = PRODUCTO_DES))+ geom_line()+
    facet_grid(PRODUCTO_DES~.)+ theme_minimal() +
     theme(legend.position="bottom", legend.title = element_blank())+
    scale_y_continuous(labels =scales::dollar)+
scale_color_manual(
    values=brewer.pal(n = 12, name = "Paired"))+
    ggtitle(paste0('Ventas por producto: ', var[index],
                   ' seis meses'))+
    xlab('Fecha')+  ylab('Margen de venta')
```

# Y repeti la idea de Jorge pero graficando solo los __montos__ maximos por semana junto con el valor medio por semana por producto

## a 3 meses max-mean

```{r promociones_semanal_max_3meses0, fig.width=7, fig.height=12}
index <- 1
t.last <- max(cervezas$id_fecha)
cervezas %>% filter(Categoria==var[index], id_fecha >= t.last-months(3))%>%
    group_by(PRODUCTO_DES, week(id_fecha))%>% 
    summarise(montomargen.max=max(montomargen),
              Categoria=head(Categoria,1))-> temp2
cervezas %>% filter(Categoria==var[index], id_fecha >= t.last-months(3))%>%
    group_by(PRODUCTO_DES, week(id_fecha))%>% 
    summarise(montomargen.mean=mean(montomargen),
              Categoria=head(Categoria,1))-> temp
temp <- merge(temp, temp2, all.x = TRUE)
names(temp)[2] <- 'Semana'
ggplot(temp, aes(x=Semana, y=montomargen.mean, color = PRODUCTO_DES))+ geom_line()+
    geom_line( aes(x=Semana, y=montomargen.max, color = PRODUCTO_DES))+
    facet_grid(PRODUCTO_DES~.)+ theme_minimal() +
     theme(legend.position="bottom", legend.title = element_blank())+
    scale_y_continuous(labels =scales::dollar)+
scale_color_manual(
    values=brewer.pal(n = 12, name = "Paired")[c(1:12, 1:2)])+
      ggtitle(paste0('Ventas por producto: ', var[index], 
            ' tres meses (semana)'))+
    xlab('Fecha')+  ylab('Margen de venta')#
```


\newpage

```{r promociones_semanal_max_3meses2, fig.width=7, fig.height=12}
index <- 2
t.last <- max(cervezas$id_fecha)
cervezas %>% filter(Categoria==var[index],
                    id_fecha >=t.last-months(3))%>%
    group_by(PRODUCTO_DES, week(id_fecha))%>% 
    summarise(montomargen.max=max(montomargen),
              Categoria=head(Categoria,1))-> temp2
cervezas %>% filter(Categoria==var[index], id_fecha >= t.last-months(3))%>%
    group_by(PRODUCTO_DES, week(id_fecha))%>% 
    summarise(montomargen.mean=mean(montomargen),
              Categoria=head(Categoria,1))-> temp
temp <- merge(temp, temp2, all.x = TRUE)
names(temp)[2] <- 'Semana'
ggplot(temp, aes(x=Semana, y=montomargen.mean, 
                 color = PRODUCTO_DES))+ geom_line()+
    geom_line( aes(x=Semana, y=montomargen.max, 
                    color = PRODUCTO_DES))+
    facet_grid(PRODUCTO_DES~.)+ theme_minimal() +
     theme(legend.position="bottom", legend.title = element_blank())+
    scale_y_continuous(labels =scales::dollar)+
scale_color_manual(
    values=brewer.pal(n = 12, name = "Paired")[c(1:12, 1)])+
      ggtitle(paste0('Ventas por producto: ', var[index], 
            ' tres meses (semana)'))+
    xlab('Fecha')+  ylab('Margen de venta')#
#
```


## a 6 meses max-mean

```{r promociones_semanal_max_6meses0, fig.width=7, fig.height=12}
index <- 1
t.last <- max(cervezas$id_fecha)
cervezas %>% filter(Categoria==var[index], id_fecha >= t.last-months(6))%>%
    group_by(PRODUCTO_DES, week(id_fecha))%>% 
    summarise(montomargen.max=max(montomargen),
              Categoria=head(Categoria,1))-> temp2
cervezas %>% filter(Categoria==var[index], id_fecha >= t.last-months(6))%>%
    group_by(PRODUCTO_DES, week(id_fecha))%>% 
    summarise(montomargen.mean=mean(montomargen),
              Categoria=head(Categoria,1))-> temp
temp <- merge(temp, temp2, all.x = TRUE)
names(temp)[2]<- 'Semana'
ggplot(temp, aes(x=Semana, y=montomargen.mean, color = PRODUCTO_DES))+ geom_line()+
    geom_line( aes(x=Semana, y=montomargen.max, color = PRODUCTO_DES))+
    facet_grid(PRODUCTO_DES~.)+ theme_minimal() +
     theme(legend.position="bottom", legend.title = element_blank())+
    scale_y_continuous(labels =scales::dollar)+
scale_color_manual(
    values=brewer.pal(n = 12, name = "Paired")[c(1:12, 1:2)])+
      ggtitle(paste0('Ventas por producto: ', var[index], 
            ' seis meses (semana)'))+
    xlab('Fecha')+  ylab('Margen de venta')#
```


\newpage

```{r promociones_semanal_max_6meses2, fig.width=7, fig.height=12}
index <- 2
t.last <- max(cervezas$id_fecha)
cervezas %>% filter(Categoria==var[index],
                    id_fecha >=t.last-months(6))%>%
    group_by(PRODUCTO_DES, week(id_fecha))%>% 
    summarise(montomargen.max=max(montomargen),
              Categoria=head(Categoria,1))-> temp2
cervezas %>% filter(Categoria==var[index], id_fecha >= t.last-months(6))%>%
    group_by(PRODUCTO_DES, week(id_fecha))%>% 
    summarise(montomargen.mean=mean(montomargen),
              Categoria=head(Categoria,1))-> temp
temp <- merge(temp, temp2, all.x = TRUE)
names(temp)[2] <- 'Semana'
ggplot(temp, aes(x=Semana, y=montomargen.mean, 
                 color = PRODUCTO_DES))+ geom_line()+
    geom_line( aes(x=Semana, y=montomargen.max, 
                    color = PRODUCTO_DES))+
    facet_grid(PRODUCTO_DES~.)+ theme_minimal() +
     theme(legend.position="bottom", legend.title = element_blank())+
    scale_y_continuous(labels =scales::dollar)+
scale_color_manual(
    values=brewer.pal(n = 12, name = "Paired")[c(1:12, 1)])+
      ggtitle(paste0('Ventas por producto: ', var[index], 
            ' seis meses (semana)'))+
    xlab('Fecha')+  ylab('Margen de venta')#
#
```



# Y repeti la idea de Jorge pero graficando los solo los __montos__ maximos por día junto con el valor medio por dia por producto

## a 3 meses max-mean

```{r promociones_max_3meses0, fig.width=7, fig.height=12}
index <- 1
t.last <- max(cervezas$id_fecha)
cervezas %>% filter(Categoria==var[index], id_fecha >= t.last-months(3))%>%
    group_by(PRODUCTO_DES, id_fecha)%>% 
    summarise(montomargen.max=max(montomargen),
              Categoria=head(Categoria,1))-> temp2
cervezas %>% filter(Categoria==var[index], id_fecha >= t.last-months(3))%>%
    group_by(PRODUCTO_DES, id_fecha)%>% 
    summarise(montomargen.mean=mean(montomargen),
              Categoria=head(Categoria,1))-> temp
temp <- merge(temp, temp2, all.x = TRUE)
ggplot(temp, aes(x=id_fecha, y=montomargen.mean, color = PRODUCTO_DES))+ geom_line()+
    geom_line( aes(x=id_fecha, y=montomargen.max, color = PRODUCTO_DES))+
    facet_grid(PRODUCTO_DES~.)+ theme_minimal() +
     theme(legend.position="bottom", legend.title = element_blank())+
    scale_y_continuous(labels =scales::dollar)+
scale_color_manual(
    values=brewer.pal(n = 12, name = "Paired")[c(1:12, 1:2)])+
      ggtitle(paste0('Ventas por producto: ', var[index], 
            ' tres meses (diario)'))+
    xlab('Fecha')+  ylab('Margen de venta')#
```


\newpage

```{r promociones_max_3meses2, fig.width=7, fig.height=12}
index <- 2
t.last <- max(cervezas$id_fecha)
cervezas %>% filter(Categoria==var[index],
                    id_fecha >=t.last-months(3))%>%
    group_by(PRODUCTO_DES, id_fecha)%>% 
    summarise(montomargen.max=max(montomargen),
              Categoria=head(Categoria,1))-> temp2
cervezas %>% filter(Categoria==var[index], id_fecha >= t.last-months(3))%>%
    group_by(PRODUCTO_DES, id_fecha)%>% 
    summarise(montomargen.mean=mean(montomargen),
              Categoria=head(Categoria,1))-> temp
temp <- merge(temp, temp2, all.x = TRUE)
ggplot(temp, aes(x=id_fecha, y=montomargen.mean, 
                 color = PRODUCTO_DES))+ geom_line()+
    geom_line( aes(x=id_fecha, y=montomargen.max, 
                    color = PRODUCTO_DES))+
    facet_grid(PRODUCTO_DES~.)+ theme_minimal() +
     theme(legend.position="bottom", legend.title = element_blank())+
    scale_y_continuous(labels =scales::dollar)+
scale_color_manual(
    values=brewer.pal(n = 12, name = "Paired")[c(1:12, 1)])+
      ggtitle(paste0('Ventas por producto: ', var[index], 
            ' tres meses (diario)'))+
    xlab('Fecha')+  ylab('Margen de venta')#
#
```


# a 6 meses max-mean

```{r promociones_max_6meses0, fig.width=7, fig.height=12}
index <- 1
t.last <- max(cervezas$id_fecha)
cervezas %>% filter(Categoria==var[index], id_fecha >= t.last-months(6))%>%
    group_by(PRODUCTO_DES, id_fecha)%>% 
    summarise(montomargen.max=max(montomargen),
              Categoria=head(Categoria,1))-> temp2
cervezas %>% filter(Categoria==var[index], id_fecha >= t.last-months(6))%>%
    group_by(PRODUCTO_DES, id_fecha)%>% 
    summarise(montomargen.mean=mean(montomargen),
              Categoria=head(Categoria,1))-> temp
temp <- merge(temp, temp2, all.x = TRUE)
ggplot(temp, aes(x=id_fecha, y=montomargen.mean, color = PRODUCTO_DES))+ geom_line()+
    geom_line( aes(x=id_fecha, y=montomargen.max, color = PRODUCTO_DES))+
    facet_grid(PRODUCTO_DES~.)+ theme_minimal() +
     theme(legend.position="bottom", legend.title = element_blank())+
    scale_y_continuous(labels =scales::dollar)+
scale_color_manual(
    values=brewer.pal(n = 12, name = "Paired")[c(1:12, 1:2)])+
      ggtitle(paste0('Ventas por producto: ', var[index], 
            ' seis meses (diario)'))+
    xlab('Fecha')+  ylab('Margen de venta')#
```


\newpage

```{r promociones_max_6meses2, fig.width=7, fig.height=12}
index <- 2
t.last <- max(cervezas$id_fecha)
cervezas %>% filter(Categoria==var[index],
                    id_fecha >=t.last-months(6))%>%
    group_by(PRODUCTO_DES, id_fecha)%>% 
    summarise(montomargen.max=max(montomargen),
              Categoria=head(Categoria,1))-> temp2
cervezas %>% filter(Categoria==var[index], id_fecha >= t.last-months(6))%>%
    group_by(PRODUCTO_DES, id_fecha)%>% 
    summarise(montomargen.mean=mean(montomargen),
              Categoria=head(Categoria,1))-> temp
temp <- merge(temp, temp2, all.x = TRUE)
ggplot(temp, aes(x=id_fecha, y=montomargen.mean, 
                 color = PRODUCTO_DES))+ geom_line()+
    geom_line( aes(x=id_fecha, y=montomargen.max, 
                    color = PRODUCTO_DES))+
    facet_grid(PRODUCTO_DES~.)+ theme_minimal() +
     theme(legend.position="bottom", legend.title = element_blank())+
    scale_y_continuous(labels =scales::dollar)+
scale_color_manual(
    values=brewer.pal(n = 12, name = "Paired")[c(1:12, 1)])+
      ggtitle(paste0('Ventas por producto: ', var[index], 
            ' seis meses (diario)'))+
    xlab('Fecha')+  ylab('Margen de venta')#
#
```