---
title: "Tarea1Mia"
author: "José Antonio García Ramírez"
date: "August 27, 2018"
output: pdf_document
---

```{r setup, include=FALSE}
knitr::opts_chunk$set(echo = TRUE)
```

5.  Para el siguiente ejercicio es necesario el programa R.
a)  Escriba un programa en R que reproduzca las gráficas de las funciones de distribución acumulada y de masa de la distribución uniforme que aparecen en las notas del curso.

```{r ejercicio5a}
Simula.Uniforme <- function(n)
{
  # Graficacion de v.a. con distro U(n)
  # Input:
  #   n (int): limite superior del soporte de la variable aleatoria uniforme discreta
  soporte <- 0:(n+1)
  densidad <- c(0, rep(1/n, n), 0)
  probabilidad.Acumulada <- cumsum(densidad)
  plot(soporte, densidad, type='b', main='PMF Uniforme Discreta', 
       xlab='Espacio Muestral', ylab='Probabilidad', ylim=c(0, 1))
  plot(soporte, probabilidad.Acumulada, main='CDF Uniforme Discreta', 
       xlab='Espacio Muestral', type='s', ylab='Probabilidad Acumulada', 
       ylim=c(0,1))
  return(NULL) #equivalente al return void
}
Simula.Uniforme(5)
Simula.Uniforme(10)
Simula.Uniforme(50)
```

b)  Lea en la documentación de R, o en cualquier otra fuente de información confiable, la explicación de la función <code> sample(x, size, replace=FALSE, prob=NULL) </code>. (No es
necesario entregar algo para este ejercicio).

c) Usando la función <code> sample </code> simule una muestra de tamaño 10 000 de la distribución $U(1, \dots , 10)$. Fijando la semilla en 13 (<code> set.seed(13) </code>), muestre los resultados de la simulación en una tabla de frecuencia y calcule la media y la varianza. Sugerencia: Use la función <code> table </code>.